【裁判字號】    98,審交訴,104
【裁判日期】    990128
【裁判案由】    公共危險等
【裁判全文】
臺灣高雄地方法院刑事判決           98年度審交訴字第104號
公  訴  人  臺灣高雄地方法院檢察署檢察官
被      告  戊○○
上列被告因公共危險等案件，經檢察官提起公訴（97年度偵字第
28676 號），被告就被訴事實為有罪之陳述，經告知簡式審判程
序之旨，並聽取被告與公訴人之意見後，本院合議庭裁定由受命
法官獨任進行簡式審判程序，本院判決如下：
    主  文
戊○○犯不能安全駕駛動力交通工具罪，處有期徒刑參月；又犯
肇事致人傷害逃逸罪，處有期徒刑捌月。應執行有期徒刑玖月。
緩刑肆年，並應向國庫支付新臺幣萬元。
    事  實
一、戊○○明知服用酒類不能安全駕駛動力交通工具，於民國97
    年8 月18日凌晨3 、4 時許，在其友人位於高雄市○○區○○路9 巷住處，飲用酒類後，已因酒醉已達不能安全駕駛動
    力交通工具之程度，仍於同日上午8 時55分許，欲駕駛其停
    放在高雄市○○區○○路9 巷39號之車號ZT-2113 號自用小
    客車離開，因其酒後控制力薄弱，而倒車撞擊丁○○所有停
    放於該處之車號7R-5209 號車頭（毀損部分，業經撤回告訴
    ），再駕駛上開自用小客車向前撞擊乙○所有停放於前方之
    車號2N-3539 號自用小客車後（毀損部分，未據告訴），逕
    自駛離該處，沿高雄市○○區○○路由西往東方向行駛，而
    於同日上午9 時許，行經高雄市○○區○○路301 號前，因
    不勝酒力，以致駕駛上開自用小客車追撞前方由壬○○所駕
    駛而準備駛入停車格之車號TO-9192 號自用小客車後方保險
    桿（毀損部分，業據撤回告訴），再逆向行駛至高雄市○○
    區○○路288 巷口，衝撞由己○○所駕駛之車號5561-QR 號
    自用小客車前車頭（毀損部分，未據告訴）。戊○○肇事後
    ，繼續駕駛上開自用小客車沿高雄市○○區○○路由西往東
    方向行駛，行經高雄市○○區○○路與義永路口時，不慎追
    撞前方由庚○○所騎乘之車號ZCB-392 號輕型機車，致使庚○○受有右足及左上臂鈍傷之傷害（過失傷害部分，未據告
    訴），再向前行駛至高雄市○○區○○路119 號，不慎駕車
    追撞前方由甲○○所騎乘之車號ZCX-851 號輕型機車，甲○○因而受有左手瘀傷、右臀鈍傷等傷害（過失傷害部分，業
    經撤回告訴）。詎戊○○駕駛動力交通工具肇事，致庚○○
    、甲○○分別受有前揭傷害後，竟未下車採取救護行為或報
    警處理，而駕車離開現場，沿高雄市○○區○○路由南往北
    方向行駛，行經高雄市○○區○○路136 號前，復不慎追撞
    前方由辛○○所騎乘之車號XQT-900 號重型機車，致辛○○
    受有頭部外傷、右髖部挫傷、右踝挫傷、胸部鈍傷等傷害（
    過失傷害部分，未據告訴），戊○○肇事後，接續前揭肇事
    逃逸之犯意，未採取任何救護措施或報警處理，即駕車離開
    ，由高雄市○○區○○路右轉義華路，沿義華路由西往東方
    向行駛，行經高雄市○○區○○路與義德路口又不慎追撞同
    向在前而由丙○○○所騎乘車號XLM-498 號重型機車，丙○○○因而受有右腰鈍傷之傷害（過失傷害部分，未據告訴
    ）。戊○○駕駛動力交通工具肇事，致使丙○○○受有前揭
    傷害後，竟接續前揭肇事逃逸之犯意，未下車救護或報警處
    理，駕車逃離現場。嗣因己○○報警處理，經警依戊○○所
    駕上開自用小客車遺留在現場之車牌，循線於同日下午1時2
    分許，在戊○○位於高雄縣彌陀鄉○○村○○路北一巷1 弄
    12號住處查獲，並以酒精測試器測得戊○○吐氣中酒精濃度
    達每公升1.2 毫克，始獲上情。
二、案經高雄市政府警察局三民第二分局移送臺灣高雄地方法院
    檢察署檢察官偵查起訴。
    理  由
一、本件被告戊○○所犯係死刑、無期徒刑、最輕本刑為3 年以
    上有期徒刑以外之罪，其於準備程序中就被訴事實為有罪之
    陳述，經法官告知簡式審判程序之旨，並聽取公訴人及被告
    之意見後，本院依刑事訴訟法第273 條之1 第1 項之規定，
    裁定進行簡式審判程序。
二、訊據被告對於上揭時、地，服用酒類致不安全駕駛動力交通
    工具而駕駛，以及駕駛動力交通工具肇事致人受傷而逃逸等
    犯罪事實，均坦承不諱，核與證人即被害人庚○○、甲○○
    、辛○○、丙○○○、遭被告駕車擦撞自用小客車之丁○○
    、乙○、壬○○、己○○證述情節相符，並有現場蒐證照片
    57張、估價單8 份、道路交通事故現場圖6 份、道路交通事
    故調查報告表6 份、診斷證明書4 份，以及刑法第185 條之
    3 案件測試觀察紀錄表、酒精濃度呼氣測試報告、戊○○公
    共危險肇事逃逸案路線圖、電子地圖、車籍查詢基本資料畫
    面、保管條各1 份附卷可稽。從而，本案事證明確，被告上
    揭犯行，均堪認定，應予依法論科。
三、按駕車肇事致人死傷而逃逸，所侵害之法益，為社會之公共
    安全（93年度臺上字第6513號判決意旨參照）。核被告所為
    ，係犯刑法第185 條之3 之服用酒類，不能安全駕駛動力交
    通工具而駕駛罪、同法第185 條之4 之肇事逃逸罪。又被告
    先後駕駛上開自用小客車追撞庚○○、甲○○、辛○○、丙○○○騎乘之機車而肇事，並致庚○○、甲○○、辛○○、
    丙○○○受有前揭傷害後，逕自駕車逃離現場，因係於緊密
    時間、地點所實施，且係侵害社會公共安全之同一法益，各
    行為獨立性極為薄弱，依一般社會健全觀念，在時間差距上
    ，難以強行分開，在刑法評價上，以視為數個舉動之接續施
    行，合為包括之一行為予以評價，較為合理，自應論以接續
    犯。另被告所犯上開服用酒類致不能安全駕駛動力交通工具
    而駕駛及肇事逃逸之2 罪間，犯意各別，構成要件互異，應
    予分論併罰。本院審酌被告酒後駕車對公眾交通安全造成相
    當程度危害，且因未遵守道路交通規則肇致本件道路交通事
    故，造成庚○○、甲○○、辛○○、丙○○○受有前揭傷害
    ，被告駕車肇事後，未為救護，逕自駕車逃逸，罔顧人命安
    全，原不宜輕罰，惟念及被告除於80年間，因放火燒燬他物
    之公共危險案件，經法院判處有期徒刑10月確定之紀錄（不
    構成累犯）外，即無其他犯罪紀錄，有臺灣高等法院被告前
    案紀錄表1 份在卷可佐，素行尚稱良好，而被告犯後坦承犯
    行，並分別賠償丁○○、乙○、壬○○、庚○○、甲○○、
    辛○○、丙○○○，以及代位行使己○○損害賠償請求權之
    第一產物保險股份有限公司，而均成立和解，除據乙○、辛○○、丙○○○於警詢及偵查中證述明確外，並有被告提出
    之和解書7 份在卷可佐（見本院卷第31頁至第36頁、第71頁
    至第72頁），以及庚○○、甲○○出具之陳報狀與撤回告訴
    狀各1 份附卷可憑（見偵查卷第10頁至第11頁），堪認態度
    尚稱良好，且具有悔意，並斟酌丁○○、乙○、壬○○、己○○，均僅受有財產上損害，而庚○○、甲○○、辛○○、
    丙○○○所受身體傷害，均尚屬輕微，以及被告飲酒駕車，
    造成諸多道路交通事故，擾亂社會安寧秩序，並使其他用路
    人，因被告之危險駕駛行為，處於生命、身體隨時可能遭受
    威脅之狀態等一切情形，爰分別量處如主文所示之刑，並定
    其應執行刑如主文所示，以資懲儆。又被告前因故意犯罪受
    有期徒刑以上刑之宣告，於81年8 月6 日執行完畢後，5 年
    內未曾因故意犯罪受有期徒刑以上刑之宣告，此有前述臺灣
    高等法院被告前案紀錄表1 份在卷可佐，其因一時失慮，偶
    罹刑典，且其於本院中已知坦承犯行，且與相關被害人達成
    和解，具有悔意，犯後態度尚佳，已如前述，經此罪刑之宣
    告後，當知所警惕，信無再犯之虞，本院因認對被告所宣告
    之刑，以暫不執行為適當，並參酌被告本件公共危險及肇事
    逃逸案件，影響社會秩序嚴重，緩刑期間不宜過短，爰依刑
    法第74條第1 項第2 款之規定，予以宣告被告緩刑4 年，以
    啟自新。再被告無視政府法令之宣導及對他人生命、財產安
    全之尊重，於酒醉程度達吐氣後所含酒精成分高達每公升1.
    2 毫克後，仍駕駛汽車在道路上行駛，造成其他用路人之生
    命、身體之威脅，為免被告存有可藉由和解免除刑罰之僥倖
    心理，以使被告對自身行為有所警惕之意旨，方不失緩刑之
    美意，並斟酌被告為求得相關被害人之諒解，業已負擔新臺
    幣（下同）265,562 元（計算式＝丁○○14,000元＋乙○6,
    000 元＋壬○○21,800元＋、己○○111,762 元＋庚○○15
    ,000元＋甲○○27,000元＋辛○○35,000元、丙○○○35,0
    00元），為免過份造成被告之經濟負擔，爰依刑法第74條第
    2 項第4 款，並命被告向國庫支付3 萬元，以示警惕。
據上論斷，應依刑事訴訟法第273 條之1 第1 項、第299 條第1
項前段，刑法第185 條之3 、第185 條之4 、第51條第5 款、第
74條第1 項第2 款、第2 項第4 款，刑法施行法第1 條之1 ，判
決如主文。
本案經檢察官杜妍慧到庭執行職務。
中    華    民    國    99    年    1     月    28    日
                  交通法庭  法  官  高增泓
以上正本證明與原本無異。
如不服本判決，應於送達後10日內，向本院提出上訴狀。
中    華    民    國    99    年    1     月    28    日
                            書記官  王淑娟
附錄本案論罪科刑法條全文：
刑法第185條之3
服用毒品、麻醉藥品、酒類或其他相類之物，不能安全駕駛動力
交通工具而駕駛者，處1 年以下有期徒刑、拘役或科或併科15萬
元以下罰金。
刑法第185 條之4
駕駛動力交通工具肇事，致人死傷而逃逸者，處6 月以上5 年以
下有期徒刑。

司法院資訊處製作；財團法人民間司法改革基金會備份。
